【裁判字號】    99,交聲,106
【裁判日期】    990223
【裁判案由】    違反道路交通管理處罰條例聲明異議
【裁判全文】
臺灣士林地方法院交通事件裁定         99年度交聲字第106號
原處分機關  臺北市交通事件裁決所
異  議  人
即受處分人  甲○○
上列異議人即受處分人因違反道路交通管理處罰條例案件，對於
臺北市交通事件裁決所民國99年1月11日北市裁罰字第裁22-AC00
00000號裁決不服（原舉發案號：臺北市政府警察局舉發違反道
路交通管理事件通知單北市警交大字第AC0000000號），聲明異
議，本院裁定如下：
    主  文
異議駁回。
    理  由
一、按汽車駕駛人，行車速度，超過規定之最高時速，或低於規
    定之最低時速，除有第43條第1項第2款情形外，處新臺幣（
    下同）1,200元以上2,400元以下罰鍰，並記違規點數1點，
    道路交通管理處罰條例第40條及第63條第1項第1款分別定有
    明文。次按違反道路交通管理處罰條例第40條規定，汽車駕
    駛人行車速度，超過規定之最高時速未滿20公里，期限內繳
    納罰鍰或到案聽候裁決者，處1,600元罰鍰，違反道路交通
    管理事件統一裁罰基準及處理細則第2條第2項之裁罰基準表
    亦有所明定。
二、原處分意旨略以：異議人即受處分人甲○○所有之車牌號碼
    9D-460號營業小客車（下稱系爭車輛），於民國98年10月26
    日7時51分許，行經臺北市陽明山仰德大道2段（往下山方向
    ）時，為警以雷達測速器材測得行車速度達每小時51公里，
    超過該路段之法定速限每小時40公里，乃依法拍照採證並逕
    行掣單舉發車輛所有人超速之交通違規行為。嗣異議人於舉
    發通知單上所載之應到案日期前向原處分機關提出申訴（並
    未陳報實際駕駛人），經原處分機關函請舉發單位即臺北市
    政府警察局士林分局調查結果，仍認有前開違規行為，原處
    分機關乃於99年1月11日以異議人有「汽車駕駛人行車速度
    ，超過規定之最高時速未滿20公里」之違規事實，依道路交
    通管理處罰條例第40條之規定，裁處異議人罰鍰1,600元，
    並依同條例第63條第1項第1款之規定記違規點數1點。
三、異議意旨略以：本案「前有測速照相」及同柱子上「限速40
    公里」之標誌是警方設置，違反臺北市市區道路管理規則第
    50條之規定；又本案舉發違規地點限速40公里為不當，造成
    多數駕駛人均會超速，應將限速提高為50公里而非40公里；
    另異議人被認定以時速51公里行駛，然測速照相機有誤差之
    爭議，也許異議人只有以50公里速度行駛，加以限速有明顯
    違法或不當之處，爰據此聲明異議云云。
四、經查：
  (一)本件異議人即受處分人甲○○於98年10月26日7時51分許
      ，駕駛系爭車輛行經臺北市陽明山仰德大道2段（往下山
      方向）處，為警逕行拍照舉發本件違規之事實，為異議人
      所不爭（見本院卷第4-5頁），並有臺北市政府警察局北
      市警交大字第AC0000000號舉發違反道路交通管理事件通
      知單影本1紙（見本院卷第12頁）及彩色舉發照片1張（見
      本院卷第26頁）在卷可稽，此部分事實洵堪認定。
  (二)次查，本案違規地點經臺北市工務局新建工程處於98年度
      檢討速限設計後，最高限速仍為時速40公里，又該路段於
      仰德大道起點、國安局前、華興中學前等多處之號誌桿及
      路邊設有多面速限標誌，於仰德大道2段下山方向林語堂
      先生紀念館（仰德大道2段141號前）亦設有限速40公里及
      警示標誌牌面，已足供用路人辨識等情，有臺北市交通管
      制工程處98年12月31日函及臺北市政府警察局士林分局98
      年12月24日函各1紙（見本院卷第18-19、20-24頁）附卷
      可憑；又查，本件測得異議人車輛超速並拍照採證之雷達
      測速儀（主機型號：Speedophot、器號：804-309/60017
      ），係於97年12月3日經經濟部標準檢驗局檢定合格（檢
      定合格單號碼：M0GA0000000A、M0GA0000000B），並核發
      檢定合格證書在案，其有效期限至98年12月31日等情，有
      97年12月3日經濟部標準檢驗局雷達測速儀檢定合格證書
      （證號：MO0000000）1紙（見本院卷第24頁）在卷可考，
      此外復無證據證明該機器有故障之虞，是其所測得之車輛
      及速度資料，自均屬正確無疑，異議人之車輛確有超速行
      駛之事實，應甚明確，堪予認定。
  (三)異議人雖以前詞置辯，惟：
    1.按公車事業機構營運路線及其沿線使用道路，設置站位、
      站牌、候車亭、售票亭之核定管理及交通標誌、標線、號
      誌之設置維護，停車場之管理及國民或公私事業機構申請
      興建收費道路或專用道路之核定及管理為交通局；違反道
      路交通障礙之處理及其他有關交通秩序、安全等使用道路
      之管理為警察局，臺北市市區道路管理規則第4條第1項第
      2款及第5款分別定有明文。即不論該測速照相之標誌究為
      何機構所設置，其均係由得行使公權力之政府機關所設置
      ，並無違法私設之疑慮，且該測速照相之標誌，僅是提醒
      駕駛人該路段設有測速照相設備及該路段之行車速限，亦
      與本件舉發是否違法無涉，異議人此辯並無理由。
    2.次按行車速度，依標誌或標線之規定，道路交通安全規則
      第93條訂有明文，本件舉發違規地點既設有時速40公里之
      速限標誌，則所有車輛即應遵守該速限行駛，一旦超速行
      駛即屬違規。再按有關道路交通管理之實際標誌、標線、
      管制方法、手段，乃行政機關依其職權所為裁量之行政措
      施或處分，除有重大、明顯瑕疵或其他違法情形外，尚非
      法院所得任意指摘或變更，查依臺北市交通管制工程處98
      年12月31日北市交工設字第09837069000號函覆：仰德大
      道為市區通往陽明山地區○○○道路，因該道路曲折、坡
      度過大且曾多次發生重大交通事故，為改善仰德大道行車
      安全，係經本府交通局邀集相關單位開會研商，考量仰德
      大道線型受限於山區因素彎繞曲折、路寬僅雙向各佈設一
      車道，汽、機車混流情形嚴重，該路段沿線雖已設置相關
      安全設施及警告標誌，惟仍持續不斷發生意外死傷等交通
      事故，且車速過快不易掌控行車突發狀況，為維行車安全
      及車流進行，而規劃仰德大道整段之速限為每小時40公里
      等語（見本院卷第18-19頁），足認本件舉發違規地點之
      速限，係交通主管機關即臺北市交通局所屬交通管制工程
      處依臺北市○○○道之特殊路況，就其專業之考量（其中
      轉彎半徑僅為考量因素之一，即便筆直路段，亦有坡度較
      大、路寬等特殊路況需予考量），依其法定權限所訂定，
      並無違法或不當之處，是異議人徒憑己見指摘速限訂定並
      不合理，自無足據以採為免罰之事由。
    3.至異議人辯稱：伊違規當時違規車輛之時速應為50公里，
      而非採證照片所指之51公里云云，縱然屬實，惟因該違規
      路段之最高速限為40公里，已見前述，異議人仍有超過限
      速未滿20公里之違規事實至明，故尚難採為有利異議人之
      認定，附此敘明。
五、綜上，本件異議人確有「汽車駕駛人行車速度，超過規定最
    高時速未滿20公里」之違規事實，已堪認定。原處分機關依
    道路交通管理處罰條例第40條、第63條第1項第1款及違反道
    路交通管理事件統一裁罰基準及處理細則第2條第2項之裁罰
    基準表等規定，裁處異議人新臺幣1,600元之罰鍰，並記違
    規點數1點，核無違誤。本件異議為無理由，應予駁回。
據上論斷，應依道路交通案件處理辦法第19條，裁定如主文。
中    華    民    國    99    年    2     月    23    日
                        交通法庭法  官  謝佳純
以上正本證明與原本無異。
如不服本裁定應於裁定送達後 5日內向本院提出抗告狀。
                                書記官  游育慈
中    華    民    國    99    年    2     月    23    日

司法院資訊處製作；財團法人民間司法改革基金會備份。
